【裁判字號】    98,上訴,1491
【裁判日期】    980420
【裁判案由】    毒品危害防制條例
【裁判全文】
臺灣高等法院刑事判決                98年度上訴字第1491號
上  訴  人
即  被  告  甲○○
                    4
上列上訴人因毒品危害防制條例案件，不服臺灣板橋地方法院98
年度訴字第66號，中華民國98年2 月27日第一審判決（起訴案號
：臺灣板橋地方法院檢察署97年度毒偵字第9224號），提起上訴
，本院判決如下：
    主  文
上訴駁回。
    理  由
一、按依刑事訴訟法第350 條、第361 條、第362 條、第367 條
    規定，不服地方法院之第一審判決而上訴者，須提出上訴書
    狀，並應敘述具體理由，為上訴必備之程式；其所提出之書
    狀未敘述上訴理由，或僅曾以言詞陳述上訴理由者，均應於
    上訴期間屆滿後20日內補提理由書於第一審法院。第一審法
    院經形式審查，認逾期未補提上訴理由者，應定期間先命補
    正；逾期未補正者，為上訴不合法律上之程式，應以裁定駁
    回。倘已提出上訴理由，但所提非屬具體理由者，則由第二
    審法院以上訴不合法律上之程式，判決駁回。而所謂具體理
    由，必係依據卷內既有訴訟資料或提出新事證，指摘或表明
    第一審判決有何採證認事、用法或量刑等足以影響判決本旨
    之不當或違法，而構成應予撤銷之具體事由，始克當之（例
    如：依憑證據法則具體指出所採證據何以不具證據能力，或
    依憑卷證資料，明確指出所為證據證明力之判斷如何違背經
    驗、論理法則）；倘僅泛言原判決認定事實錯誤、違背法令
    、量刑失之過重或輕縱，而未依上揭意旨指出具體事由，或
    形式上雖已指出具體事由，然該事由縱使屬實，亦不足以認
    為原判決有何不當或違法者（例如：對不具有調查必要性之
    證據，法院未依聲請調查亦未說明理由，或援用證據不當，
    但除去該證據仍應為同一事實之認定），皆難謂係具體理由
    ，俾與第二審上訴制度旨在請求第二審法院撤銷、變更第一
    審不當或違法之判決，以實現個案救濟之立法目的相契合，
    並節制濫行上訴（最高法院97年度台上字第892 號判決亦同
    此意旨）。
二、本件原審判決（原判決犯罪事實、證據均引用檢察官起訴書
    所載）略以：被告甲○○前因施用毒品案件，經臺灣士林地
    方法院裁定送觀察勒戒，於民國（下同）93年5 月27日執行
    完畢，並經臺灣士林地方法院檢察署檢察官以93年度毒偵緝
    字第66號為不起訴處分確定；又前於85年間，因違反肅清煙
    毒條例案件，分別經臺灣臺北地方法院判決處有期徒刑4 年
    、13年確定，經接續執行後，於92年2 月7 日縮短刑期假釋
    出監，所餘刑期付保護管束，惟因於保護管束期間再犯前開
    施用毒品案件，而經撤銷假釋，於96年12月22日縮刑期滿執
    行完畢。詎猶不知悔改，於前開觀察、勒戒執行完畢釋放後
    5 年內，復基於施用第一級毒品海洛因之犯意，於97年11月
    15日14時至15時間，在臺北市大同區○○○路○ 段286 號10
    樓之4 住處，以針筒注射之方式，施用第一級毒品海洛因。
    嗣於翌（16）日11時25分許，在臺北縣三重市○○路○ 段10
    2 號前為警查獲，並扣得海洛因2 包（淨重合計：1.99公克
    ）。
三、被告不服原審判決，提起上訴，其於98年3 月25日補具之「
    刑事上訴理由狀」所敘述之上訴理由略以：毒品危害防制條
    例經多次修正朝向「人道關懷」及「現代化的人性處置」，
    除了將吸毒者定位為「病患」，並採取如「緩起訴」、「認
    罪協商」等各項措施，以現代化醫療取代以往之刑事判決，
    使眾多吸毒品者在政府之德政下得以擺脫毒品之桎梏，尤其
    實施「減害計畫」即以服用「美沙冬」之替代療法取代以往
    之「刑罰」。本次被告再次觸犯法網後即自行前往參加「減
    害計畫」，至今已有一段時間，倘若因此入獄服刑而中斷治
    療，以致前功盡棄，實令人遺憾，為此請求撤銷原判決，飭
    以繼續參加「減害計畫」等語。
四、查原判決已於理由內說明：上揭事實，有起訴書所載之（一
    ）被告甲○○於警詢及偵查中之供述。（二）臺灣尖端先進
    生技醫藥股份有限公司97年11月28日尿液檢體編號018140之
    濫用藥物檢驗報告、臺北市政府警察局偵辦毒品案件尿液檢
    體委驗單影本各1 紙。（三）扣案之海洛因2 包、法務部調
    查局濫用藥物實驗室97年12月1 日調科壹字第09723044890
    號鑑定書1 紙等件在卷可憑。又被告前因施用毒品案件，經
    法院裁定送觀察、勒戒後，認無繼續施用毒品之傾向，於93
    年5 月27日執行完畢，有本院被告前案紀錄表1 份在卷可參
    ，被告於上開觀察勒戒處分執行完畢釋放後，5 年內再犯本
    件施用毒品罪行，自得依法論罪科刑。核被告所為，係犯毒
    品危害防制條例第10條第1 項之施用第一級毒品罪。又被告
    持有海洛因之低度行為，應為其施用海洛因之高度行為所吸
    收，不另論罪。被告曾受有期徒刑之執行完畢，有本院被告
    前案紀錄表在卷可參，其於5 年以內故意再犯本件有期徒刑
    以上之罪，為累犯，應依刑法第47條第1 項之規定加重其刑
    。並審酌被告前已因施用毒品經觀察、勒戒後而獲不起訴處
    分之寬典，猶應知所惕勵，對於施用毒品之違法性及可罰性
    ，應有明確而強烈之認識，詎猶不知悛悔，復行施用海洛因
    戕害自己之身心健康，兼衡其智識程度、犯罪動機、目的及
    犯罪後自承施用毒品犯行，犯後態度良好等一切情狀，量處
    被告有期徒刑7 月，並說明扣案海洛因（淨重1 點99公克）
    ，為查獲之毒品，不問屬於犯人與否，應依毒品危害防制條
    例第18條第1 項前段規定沒收銷燬之。原審判決既已詳細記
    載認定被告犯罪之證據及理由，並已審酌關於刑法第57條科
    刑之一切情狀，在適法範圍內行使裁量權，核無違法或不當
    之情形。被告上訴意旨，僅空言泛稱其已參加服用「美沙冬
    」之「減害計畫」，不宜中斷云云，惟對於原審判決有何不
    當或違法之處，毫無一語提及，自非屬上訴第二審之具體理
    由，其上訴自不合法律上之程式，爰不經言詞辯論予以駁回
    。
五、據上論斷，應依刑事訴訟法第367 條前段、第372 條，判決
    如主文。
中    華    民    國    98    年    4     月    20    日
                  刑事第十四庭審判長法  官  陳志洋
                                    法  官  梁耀鑌
                                    法  官  謝靜恒
以上正本證明與原本無異。
如不服本判決，應於收受送達後10日內向本院提出上訴書狀，其
未敘述上訴之理由者並得於提起上訴後10日內向本院補提理由書
（均須按他造當事人之人數附繕本）「切勿逕送上級法院」。
                                    書記官  陳珮茹
中    華    民    國    98    年    4     月    21    日


司法院資訊處製作；財團法人民間司法改革基金會備份。
